臺灣臺北地方法院刑事判決
109年度訴字第1213號
公  訴  人  臺灣臺北地方檢察署檢察官
被      告  林敏弘


上列被告因傷害案件，經檢察官提起公訴（109年度偵字第22297
號），本院判決如下：
    主  文
林敏弘犯傷害罪，處有期徒刑貳月，如易科罰金，以新臺幣壹仟
元折算壹日。
    事  實
一、林敏弘於民國109年4月23日上午9時50分許，駕駛車牌號碼0
    00-00號遊覽車，在新北市○○區○○路0段000號台亞加油站前
    ，與游松隆所駕駛車牌號碼000-000號營業大客車發生擦撞
    ，雙方發生言語爭執，林敏弘明知以手推向他人，極可能造
    成他人因重心不穩而倒地受傷，竟基於傷害之不確定故意，
    面對面地以雙手抓住游松隆，並將游松隆往上開加油站方向
    推行，致游松隆後退時，重心不穩，碰撞架設於路旁三角椎
    上之柵欄，背部朝下跌倒在地，因而受有頭部外傷及損傷、
    下背挫傷、左上肢瘀傷、腰椎扭挫傷等傷害。
二、案經游松隆訴由新北市政府警察局新店分局報請臺灣臺北地
    方檢察署檢察官偵查後提起公訴。
    理  由
壹、程序部分
一、本判決所引被告以外之人於審判外所為之陳述，悉經當事人
    於本院準備程序、審理程序表示同意作為證據（見本院訴卷
    一第43頁、本院訴卷二第63頁），而該等證據之取得並無違
    法情形，且與本件之待證事實，具有關連性，核無證明力明
    顯過低之事由，本院審酌上開證據作成時之情況，認為適當
    ，依刑事訴訟法第159條之5第1項所定傳聞例外之規定，認
    有證據能力。
二、其餘資以認定被告犯罪事實之非供述證據，亦查無違反法定
    程序取得之情形，依刑事訴訟法第158條之4規定反面解釋，
    亦具證據能力。
貳、實體部分
一、認定犯罪事實所憑之證據及理由
    訊據被告林敏弘固坦承於上開時、地確有因上開兩車擦撞，
    而與告訴人游松隆（以下逕稱其名）發生言語爭執及身體拉
    扯，致游松隆跌倒在地，並受有下背挫傷、左上肢瘀傷等傷
    害之事實，但矢口否認有造成游松隆頭部外傷及損傷、腰椎
    扭挫傷等傷害，辯稱：我與游松隆是相互拉扯，我忘記是用
    一手還是雙手拉著他，因他一直往加油站方向後退，我才跟
    著往前，我沒有推他，我們拉扯雖會造成他下背挫傷、左上
    肢瘀傷等傷，但依他的跌倒情形，應不會造成頭部外傷及損
    傷、腰椎扭挫傷等傷害，這些傷不是我造成的等語。經查：
  ㈠被告於109年4月23日上午9時50分許，駕駛前揭遊覽車，在新
    北市○○區○○路0段000號台亞加油站前，與游松隆所駕駛之營
    業大客車發生擦撞，雙方因而發生言語爭執等情，業據被告
    於警詢及本院審理時均坦承不諱（見偵卷第9頁、本院訴卷
    一第41頁），核與游松隆於警詢、偵訊時證述內容相符（見
    偵卷第13至15頁、第67頁），並有行車紀錄器畫面擷圖及本
    院對車牌號碼000-000號車輛之行車紀錄器錄影影像所為之
    勘驗筆錄在卷可稽（見偵卷第29頁、本院訴卷一第135至137
    頁），上揭事實，首堪認定。
  ㈡被告確面對面地以雙手抓住游松隆，並將游松隆往加油站方
    向推行，致游松隆後退行走時，重心不穩，碰撞架設於路旁
    三角椎上之柵欄，背部朝下跌倒在地
  ⒈依本院對游松隆所駕駛車牌號碼000-000號車輛之行車紀錄器
    錄影影像勘驗結果：（顯示時間109年4月23日09：49：53至
    09：50：07）一白色短髮且身著灰色橘色相間外套、深色長
    褲及深色運動鞋之男子（即被告，下稱乙男）自B車（即被
    告所駕駛車輛）前車門走出，隨即以雙手分別抓住甲男（即
    告訴人，下稱甲男）身前衣服（約在手臂上臂至前胸間之部
    位），乙男並大步向前進、甲男腳步倒退，兩人呈面對面姿
    勢移動往畫面上方至鏡頭外無法拍攝到之處。此有本院勘驗
    筆錄及擷圖照片在卷可稽（見本院訴卷一第135至136頁、第
    143至149頁）。
  ⒉依本院對被告所駕駛車牌號碼000-00號車輛之行車紀錄器錄
    影影像勘驗結果：（顯示時間109年4月23日09：55：11至09
    ：55：22）畫面右下角有一白色短髮且灰色橘色相間外套、
    深色長褲及深色運動鞋之男子（即被告，下稱乙男）雙手抓
    住其前方一黑色短髮且身著黑色外套、長褲及運動鞋之男子
    （即告訴人，下稱甲男），2人呈現面對面而乙男前進甲男
    後退之狀態；乙男左手持續伸直抓住甲男並大步向前走，甲
    男腳步後退，乙男右腳前進而上半身微向前傾，甲男雙腳後
    退並將頭往左轉看向後方；乙男左腳往前（踏至甲男右腳外
    側位置）兩膝前彎而上半身前傾（左手仍持續抓住甲男），
    甲男身體往後倒，撞上小型三角椎及大型柱狀物間之柵欄，
    甲男背部朝下著地倒在地上，甲男右側之小型三角椎亦同時
    向後傾倒。乙男雙腿橫跨並蹲坐在甲男小腿上，乙男左手仍
    持續朝向地上之甲男方向。此有本院勘驗筆錄及擷圖照片在
    卷可稽（見本院訴卷一第138至139頁、第155至163頁）。
  ⒊綜合上開兩車行車紀錄器錄影影像之勘驗結果，可見被告自
    其所駕車輛下車後，隨即以雙手抓住游松隆，兩人呈現面對
    面狀態，並以被告大步前進、游松隆腳步後退之方式移動，
    隨後游松隆身體往後撞上架設於三角椎上之柵欄，並背部朝
    下倒在地上。是本案確係被告推行游松隆，以致游松隆背部
    朝下跌倒在地之事實，應足堪認。
  ⒋被告辯稱：我與游松隆是相互拉扯，我忘記是用一手還是雙
    手拉著他，因他一直往加油站方向後退，我才跟著往前，我
    沒有推他云云。惟查被告以雙手抓住游松隆一節，已如前述
    ，又衡諸常情，若被告係因游松隆自主後退而隨其移動，則
    被告應無法預料行進路線，其移動步伐應有所躊躇或混亂，
    然依上開影像勘驗結果，被告係以穩定大步前進之移動方式
    ，顯見被告並非隨游松隆之行動而隨之移動，被告所辯，應
    無可採。
  ㈢被告上開行為，致游松隆受有頭部外傷及損傷、下背挫傷、
    左上肢瘀傷、腰椎扭挫傷等傷害
  ⒈查游松隆因本案受有頭部外傷及損傷、下背挫傷、左上肢瘀
    傷、腰椎扭挫傷之傷害等情，此有天主教耕莘醫療財團法人
    耕莘醫院（下稱耕莘醫院）神經外科、急診外科、復建科各
    開立之109年4月24日乙種診斷證明書、骨科開立之109年4月
    30日乙種診斷證明書、110年4月15日耕醫（安）醫事字第11
    00003079號函（下稱110年4月15日函）暨所附游松隆就診資
    料、111年3月9日耕醫（安）醫事字第1110000744號函（下
    稱111年3月9日函）、111年4月15日耕醫（安）醫事字第111
    0002614號函暨所附腦部斷層掃描圖片（見偵卷第35至37頁
    、本院訴卷一第59至88頁、本院訴卷二第27頁、第37至43頁
    ），足堪認定。
  ⒉被告辯稱：依行車紀錄器畫面，游松隆倒地後，頭未撞擊地
    面，應不會造成頭部外傷及損傷，且依游松隆的跌倒情形，
    應不會造成腰椎扭挫傷云云。惟查：
  ⑴關於頭部外傷及損傷部份
    依耕莘醫院神經外科、急診外科各開立之109年4月24日乙種
    診斷證明書所示：被告於109年4月23日上午10時22分到醫院
    急診，診斷有頭部外傷、頭部損傷之病症等語（見偵卷第35
    頁）。依耕莘醫院110年4月15日函所示：「『頭部外傷』係指
    頭部表層外力導致傷害，以109年4月23日急診病歷所照之圖
    示，推測為新傷；『頭部損傷』係為病患自述後腦碰撞、疼痛
    ，頭部無明顯傷口」等語（見本院訴卷一第59頁）。依耕莘
    醫院111年3月9日函所示：「二、『頭部外傷』之新傷可參考1
    09年4月23日腦部電腦斷層（Brain CT)的橫切面image15、1
    6、17，可看見於右枕骨處有頭皮下腫脹，一般而言新傷才
    會有此表現。三、頭部碰撞疼痛為游○隆自述，『頭部損傷』
    定義為：頭部任何組織因外力造成之疼痛或受損」等語（見
    本院訴卷二第27頁）。據上可知游松隆於本案案發後隨即至
    耕莘醫院急診，因109年4月23日腦部電腦斷層顯示右枕骨處
    有頭皮下腫脹（見本院卷第39至43頁），經醫生診斷認有腦
    部外傷之新傷，另因游松隆自述頭部碰撞疼痛，符合上開腦
    部損傷之定義，經醫生診斷認有頭部損傷，是雖行車紀錄器
    錄影影像未拍攝到游松隆倒地後頭撞擊地面之畫面，然依據
    腦部電腦斷層影像及上開函文，足證游松隆確實因被告本案
    行為而受有腦部外傷及損傷之傷害，被告上開所辯，無可採
    信。 
  ⑵關於腰椎扭挫傷部分
    依耕莘醫院復建科所開立之109年4月24日乙種診斷證明書所
    示：被告於109年4月24日於復健科就診，診斷有腰椎扭挫傷
    之病症等語（見偵卷第37頁）。復依耕莘醫院110年4月15日
    函所示：「腰椎扭挫傷」係為109年4月23日至本院急診，10
    9年4月24日至本院復健科門診，游松隆主訴被人推倒後腰痛
    等語（見本院訴卷一第59頁）。據上可知游松隆於本案案發
    後翌日即至耕莘醫院復健科就診，因其自述腰痛，經醫生診
    斷認有腰椎扭挫傷，堪認游松隆確實因被告本案行為而受有
    腰椎扭挫傷之傷害，被告上開所辯，尚無可信。
  ⒊又檢察官主張：游松隆本案傷勢包含腰椎間盤突出、腰椎間
    盤破裂等語（見本院訴卷一第40頁），被告辯以：依游松隆
    跌倒情形，應不會受到腰椎間盤突出、腰椎間盤破裂之嚴重
    傷勢等語。經查，依耕莘醫院復健科所開立之109年4月24日
    乙種診斷證明及骨科所開立之同年月30日乙種診斷證明固分
    別記載游松隆有腰椎間盤突出、腰椎間盤破裂之病症等語（
    見偵卷第37頁），惟查，依耕莘醫院111年3月9日函所示：
    游松隆之腰椎間盤破裂、腰椎間盤突出等椎間盤病變之病症
    ，係本案109年4月23日衝突事件發生前即已存在，但原無腰
    痛之症狀，而於事件發生後，核磁共振檢查雖未有發現游松
    隆有新的骨折或椎間盤破裂病症，但病患一再強調的腰痛新
    症狀，最合理的醫學解釋是病患經人推倒後，致其原本無腰
    痛症狀之椎間盤疾患，轉為有腰痛症狀之椎間盤疾患等語（
    見本院訴卷二第27頁）。可知游松隆所患腰椎間盤突出、腰
    椎間盤破裂之病症，均係本案案發前即已存在，而被告行為
    未致游松隆有新的骨折或椎間盤破裂病症產生，此外，游松
    隆上開腰椎扭挫傷病症之展現亦是腰痛，則其所述腰痛症狀
    ，是否係因原有腰椎間盤突出、腰椎間盤破裂舊疾惡化所致
    ，尚非無疑。是難認被告本案行為確致游松隆受有腰椎間盤
    突出、腰椎間盤破裂之傷勢。
  ㈣按刑法上之故意，可分為直接故意與不確定故意（間接故意
    ），所謂不確定故意，係指行為人對於構成犯罪之事實，預
    見其發生而其發生並不違背其本意者，刑法第13條第2項定
    有明文。而以手推行他人，極可能造成他人因重心不穩而倒
    地受傷，此為一般人生活經驗所能預見，被告為一具備基本
    智識之成年人，對此亦應無不能預見之理，竟仍執意而為前
    開行為，顯見倘因此確實造成傷害結果，亦不違反被告之本
    意，被告有傷害之不確定故意甚明。
  ㈤綜上所述，本件事證明確，被告犯行足以認定，應予依法論
    罪科刑。    
二、論罪科刑
  ㈠核被告所為，係犯刑法第277條第1項之傷害罪。
  ㈡按被告構成累犯之事實及應加重其刑之事項，均應由檢察官
    主張並具體指出證明之方法後，經法院踐行調查、辯論程序
    ，方得作為論以累犯及是否加重其刑之裁判基礎。又所謂檢
    察官應就被告構成累犯事實「具體指出證明方法」，係指檢
    察官應於法院調查證據時，提出足以證明被告構成累犯事實
    之前案徒刑執行完畢資料，例如前案確定判決、執行指揮書
    、執行函文、執行完畢（含入監執行或易科罰金或易服社會
    勞動執行完畢、數罪係接續執行或合併執行、有無被撤銷假
    釋情形）文件等相關執行資料，始足當之(最高法院110年度
    台上大字第5660號裁定意旨參照)。查檢察官未就本案被告
    構成累犯之事實及應加重其刑之事項為主張並具體指出證明
    方法，依前揭說明，本案即不能遽行對被告論以累犯及加重
    其刑，但本院仍得就被告之前科素行，依刑法第57條第5款
    所定「犯罪行為人之品行」之量刑審酌事項。
  ㈢爰以行為人責任為基礎，審酌被告為成年人，遇事不知理性
    溝通，竟因與被害人行車糾紛後，即加以施暴，致游松隆受
    有上開傷害，被告所為實有不該，並斟酌被告表示游松隆請
    求賠償金額（新臺幣69萬多元）過高而未能達成和解等語，
    兼衡被告自述高職畢業之智識程度、現無工作、罹患癌症末
    期、家中無人需其扶養之生活狀況（見本院訴卷二第68頁）
    ，及游松隆所受傷勢、犯罪動機、目的、手段及前於108年
    間因公共危險案件，經法院判處有期徒刑4月確定，於108年
    8月20日易科罰金執行完畢之素行等一切情狀，量處如主文
    所示之刑，並諭知易科罰金之折算標準。
據上論斷，應依刑事訴訟法第299條第1項前段，判決如主文。
本案經檢察官羅嘉薇提起公訴，檢察官高光萱到庭執行職務。
中華民國111年6月2日
　　　　　　　　　刑事第七庭    審判長法　官  廖建傑
                                      法  官  王星富
                                      法  官　吳旻靜
上正本證明與原本無異。 
如不服本判決應於收受送達後20日內向本院提出上訴書狀，並應
敘述具體理由；其未敘述上訴理由者，應於上訴期間屆滿後20日
內向本院補提理由書（均須按他造當事人之人數附繕本）「切勿
逕送上級法院」。告訴人或被害人如對於本判決不服者，應具備
理由請求檢察官上訴，其上訴期間之計算係以檢察官收受判決正
本之日期為準。 因疫情而遲誤不變期間，得向法院聲請回復原
狀。
                                      書記官  陳怡君
中　　華　　民　　國　　111 　年　　6 　　月　　2 　　日
附錄本案論罪科刑法條全文
中華民國刑法第277條
傷害人之身體或健康者，處5年以下有期徒刑、拘役或50萬元以
下罰金。
犯前項之罪，因而致人於死者，處無期徒刑或7年以上有期徒刑
；致重傷者，處3年以上10年以下有期徒刑。
以上正本證明與原本無異。
如不服本判決應於收受送達後20日內向本院提出上訴書狀，並應
敘述具體理由；其未敘述上訴理由者，應於上訴期間屆滿後20日
內向本院補提理由書（均須按他造當事人之人數附繕本）「切勿
逕送上級法院」。
　　　　　　　　　　　　　　　　書記官　陳怡君

中　　華　　民　　國　　111 　年　　5 　　月　　20　　日